臺灣臺北地方法院民事裁定
111年度消債抗字第7號
抗  告  人  
即  債務人  林火樹  
法定代理人  林秉弘  
相  對  人  
即  債權人  裕融企業股份有限公司

法定代理人  嚴陳莉蓮


相  對  人  
即  債權人  遠信國際資融股份有限公司

法定代理人  沈文斌  


相  對  人  
即  債權人  仲信資融股份有限公司

法定代理人  陳鳳龍  
相  對  人  
即  債權人  台北富邦商業銀行股份有限公司

法定代理人  程耀輝  


相  對  人  
即  債權人  中國信託商業銀行股份有限公司


法定代理人  利明献  


相  對  人  
即  債權人  國泰世華商業銀行股份有限公司

法定代理人  郭明鑑  
代  理  人  黃怡玲  
相  對  人  
即  債權人  花旗(台灣)商業銀行股份有限公司


法定代理人  莫兆鴻  
代  理  人  陳正欽  


相  對  人  
即  債權人  玉山商業銀行股份有限公司
                      設臺北市○○區○○○路0段000號及000號  
法定代理人  黃男州  
代  理  人  朱逸君  
相  對  人  
即  債權人  上海商業儲蓄銀行股份有限公司


法定代理人  李慶言  


上列抗告人因消費者債務清理清算事件，對於民國111年2月18日
本院110年度消債職聲免字第92號裁定提起抗告，本院裁定如下
：
    主  文
原裁定廢棄。
抗告人林火樹應予免責。
抗告費用新臺幣1,000元由抗告人負擔。
    理  由
一、抗告意旨略以：
    本院前於民國111年2月18日，以110年度消債職聲免字第92
    號裁定(下稱原裁定)，裁定抗告人應不予免責。惟原裁定有
    關抗告人每月必要生活費用及扶養費應減少為20,499元之認
    定，抗告人難以認同，爰依法提起抗告以求救濟等語。
二、按債務人必要生活費用，以最近一年衛生福利部或直轄市政
    府所公告當地區每人每月最低生活費1.2倍定之。受扶養者
    之必要生活費用，準用第1項規定計算基準數額，並依債務
    人依法應負擔扶養義務之比例認定之。前兩項情形，債務人
    釋明更生期間無須負擔必要生活費用一部或全部者，於該範
    圍內，不受最低數額限制；債務人證明確有必要支出者，不
    受最高數額及應負擔比例之限制。消費者債務清理條例(下
    稱消債條例)第64條之2定有明文。次按債務人聲請更生或清
    算時所提財產及收入狀況說明書，其表明每月必要支出之數
    額，與本條例第64條之2第1項、第2項規定之認定標準相符
    者，毋庸記載原因、種類及提出證明文件。消債條例施行細
    則第21條之1第3項復定有明文。又按消債條例第64條之2所
    稱衛生福利部或直轄市政府所公告當地區每人每月最低生活
    費1.2倍之必要生活費用，應係債務人維護人性尊嚴之基本
    生活所必需，此觀消債條例第64條之2之立法理由自明。揆
    諸前開消債條例條文及立法理由，應可知債務人之必要生活
    費用，原則上應以衛生福利部或直轄市政府所公告當地區每
    人每月最低生活費1.2倍之必要生活費用為其數額，以維護
    債務人基本之人性尊嚴。準此，於債務人未釋明無須負擔必
    要生活費用一部或全部之情形下，法院自不宜酌減債務人之
    必要生活費用至衛生福利部或直轄市政府所公告當地區每人
    每月最低生活費1.2倍以下，方為適法。
三、經查：　
　⒈查抗告人自本院裁定開始更生程序後之固定收入部分，依據
    抗告人110年10月5日之陳報狀記載，抗告人主張其每月僅領
    有勞工保險老年年金給付，每月為26,777元等語。經本院職
    權調閱抗告人之110年稅務電子閘門財產所得資料調件明細
    表查明，抗告人於110年間，未領有固定之工作收入；又抗
    告人有關領有勞工保險老年年金給付一事，業經本院函詢勞
    動部勞工保險局查明無訛(見原裁定卷第73頁)，應無疑義。
    準此，本院認應以每月26,777元，作為抗告人經本院裁定開
    始更生程序後，固定收入之數額。
　⒉次查抗告人自本院裁定開始更生程序起之必要生活費用部分
    ，依據抗告人110年10月5日之陳報狀記載，抗告人主張其本
    人必要生活費用數額，應包含測量血糖費用3,720元、營養
    品費用2,000元、膳食費9,000元、交通費1,000元、生活雜
    支1,000元、社會大學學費1,000元、醫療費 3,000元、手機
    通訊費499元、零用金3,000元等項目，合計為24,219元。經
    查，抗告人所主張膳食費9,000元、零用金3,000元等費用，
    雖確有過高之情形；且抗告人就測量血糖費用3,720元、營
    養品費用2,000元、醫療費3,000元等費用，確有未能提出相
    關單據證明每月均有此部分開銷之情形，然揆諸首揭消債條
    例說明，法院於酌減債務人之必要生活費用時，應不宜酌減
    至衛生福利部或直轄市政府所公告當地區每人每月最低生活
    費1.2倍以下，以維護債務人基本之人性尊嚴。從而，本院
    認抗告人自本院裁定開始更生程序起之必要生活費用，應酌
    減至臺北市公告每人每月最低生活費之1.2倍，110年度為21
    ,202元、111年度為22,418元，方為公允。
　⒊再查抗告人主張其每月尚需支出母親扶養費9,000元等情，因
    抗告人未提出相關單據以證明其母親之扶養費確有由原更生
    裁定所認定之8,000元調整至9,000元之必要，是本院認應以
    原更生裁定認定之每月8,000元，作為抗告人經本院裁定開
    始清算程序後，扶養費支出之數額。
　⒋據上所述，抗告人自本件裁定開始清算程序起之固定收入為
    每月26,777元，扣除該期間之必要生活費用與扶養費支出29
    ,202元(111年則為30,418元)後，已無餘額，自不該當消債
    條例第133條前段所定之情形。準此，抗告人應未有消債條
    例第133條所定，應不予免責之情形，堪予認定。
四、又經本院依職權就現有之事證予以調查審酌，並未查得抗告
    人有何違反消債條例第134條第1項各款之情事，且相對人等
    亦未具體表明抗告人有何該條所定不免責之情事，復未提出
    相關證據為證明，堪認抗告人並無消債條例第134條第1項各
    款所定之不免責事由。
五、據上論結，抗告人應未有消債條例第133條所定應不予免責
    之情形，復查無消債條例第134條第1項各款所定之應不予免
    責事由，是依消債條例第132條之規定，本院自應裁定抗告
    人免責。準此，抗告人指摘原裁定有所不當，求予廢棄等情
    ，為有理由，自應由本院廢棄原裁定，並依消債條例第132
    條之規定，另為抗告人免責之裁定。
六、另抗告人本件抗告雖為有理由，惟關於免責之程序，相對人
    等僅有陳述意見之權利，而非處於全然相對立之地位，參酌
    免責與否對抗告人權益至關重大，是本件關於程序費用仍應
    由抗告人自行負擔，附此敘明。 
七、據上論結，本件抗告為有理由，依消債條例第11條第2項、
    第15條、第132條、民事訴訟法第492條前段，裁定如主文。
中華民國111年8月19日
                  民事第二庭  審判長法  官  林鈺琅
                                    法  官  林怡君
                                    法  官  陳雅瑩
以上正本係照原本作成。
依消費者債務清理條例第83條第2項之規定，本裁定不得抗告。
本裁定已於民國111年8月19日下午4時公告。
中華民國111年8月19日
                                    書記官　陳薇晴